臺灣高等法院民事判決
上　訴　人　丙○○
　　　　　　乙○○
共　　　同
訴訟代理人　陳鄭權律師
複　代理人　黃勃叡律師
被　上訴人　甲○○
訴訟代理人　陳鼎正律師
上列當事人間債務人異議之訴等事件，上訴人對於中華民國95年
3月20日臺灣桃園地方法院94年度訴字第756號第一審判決提起上
訴，本院於96年2月6日言詞辯論終結，判決如下：
    主      文
上訴駁回。
第二審訴訟費用由上訴人負擔。
    事實及理由
一、上訴人起訴主張：上訴人乙○○邀同上訴人丙○○為連帶保
    證人並以其所有坐落桃園縣大園鄉○○段許厝港小段0000-0
    000地號土地所有權全部 (下稱系爭土地)設定最高限額新臺
    幣 (下同)4,000,000元之抵押權 (下稱系爭最高限額抵押權
    )予被上訴人，而於民國 (下同)86 年6月26日向被上訴人借
    得2,000,000元 (下稱系爭借款) ，上訴人乙○○並於87年1
    月20日簽發票號146295號之同額本票 (下稱系爭本票) 。系
    爭土地嗣因桃園縣政府辦理區段徵收而以同鄉○○○段85地
    號、面積11953.2㎡ 、權利範圍87634/600000之土地作為抵
    價地 (下稱系爭抵價地) ，並辦理系爭最高限額抵押權重新
    設定登記。嗣被上訴人聲請原法院以93年度拍字第1083號民
    事裁定准予拍賣系爭抵價地，並於94年4 月22日聲請原法院
    以94年度執字第10403號強制執行事件  (下稱系爭強制執行
    事件)查封拍賣系爭抵價地。惟至91年1月4日止 ，伊等已清
    償被上訴人1,793,755元，則逾206,245元部分之債務已因清
    償而消滅。詎被上訴人於系爭強制執行事件仍主張伊等尚欠
    2,000,000元，是伊等有請求確認系爭借款逾206,245元部分
    不存在之必要及利益。又兩造約定系爭借款無利息，違約金
    則按每百元每日1角計付，換算為週年利率36%，以被上訴人
    聲請強制執行自88年1月2日起之違約金，算至94年6月2日止
    ，違約金高達4,620,000元，惟伊等已清償大部分借款 ，並
    依民法第251條、第252條規定，請求酌減系爭違約金以週年
    利率6%計算。被上訴人係以抵押物拍賣裁定為執行名義，伊
    等自得依強制執行法第14條規定，請求系爭借款債權逾206,
    245元及違約金逾週年利率6%部分 ，予以撤銷執行。另系爭
    借款已屆清償期，依民法第264條規定，應准由伊等向被上
    訴人清償206,245元及以週年利率6%計算之違約金後 ，請求
    被上訴人塗銷系爭最高限額抵押權登記等情，爰依法求為命
    (1)確認被上訴人對伊等之債權在超過206,245 元部分不存在
    。(2)被上訴人之違約金債權請求權為以週年利率6%計算。(3)
    系爭強制執行事件強制執行程序，債權額超過206,245 元及
    違約金超過週年利率6%部分，應予撤銷執行。(4)被上訴人應
    於伊等清償206,245元及以週年利率6%計算之違約金後 ，塗
    銷系爭抵價地於93年8 月19日收件案號蘆資字第169800號，
    所設定之最高限額4,000,000元之抵押權登記之判決。
　　被上訴人則以：系爭借款約定利息每月40,000元及半年後清
  　償，惟屆期無法還款，上訴人乙○○遂於87年1 月20日開立
    系爭本票為擔保，並因上訴人自87年5 月起遲延給付利息，
    乃共同簽發11紙本票為繳息之擔保。上訴人自86年7月2日起
    至89 年9月15日止共給付利息1,156,770元 ，其後即未依約
    繳息。依上訴人丙○○於系爭拍賣抵押物裁定抗告程序中主
    張及訴外人康淑凱於系爭強制執行事件所提書狀，足證上訴
    人主張系爭借款並無利息之約定，及已清償部分本金云云，
    均非真實。上訴人乙○○於89年12月底，委由訴外人康廷彰
    、梁海燕出面協調，協議由上訴人依期繳付伊參加訴外人康
    廷彰召集合會之死會會款，如上訴人未如期繳付會款，則應
    給付系爭借款本息，惟上訴人僅給付7期後 ，即未再付款，
    足見系爭借款確有利息約定。上訴人給付8次35,000元 ，共
    280,000元部分 ，係繳付系爭合會款，並非清償系爭借款本
    金。又票號各為AA0000000、QE0000000、AY0000000、UA000
    0000、AX0000000、AU0000000、AU0000000、NR0000000、CH
    A0000000、AO0000000號之支票 ，均係上訴人持協德企業社
    之客票向伊及訴外人呂進松調借現金之簽收單，與系爭借款
    無關。另票號AY0000000、AY0000000號支票及89年9 月15日
    、同年月19日現金支出傳票上載之金額，則為上訴人支付伊
    系爭借款之利息，兩造並無分期清償之約定。而上訴人提出
    之付款簽收單上載「88年11月8日支付還款」、「90年1 月9
    日支付黑松大還款」、「90年2月1日支付黑松大還款」字樣
    ，均係訴外人呂進松簽名後，遭他人變造加註。上訴人固稱
    系爭借款並未約定清償期云云，惟查上訴人乙○○為擔保債
    務清償而簽發本票清償期為88年1月2日，並非未約定清償期
    ，且先前伊亦陸續催告上訴人還款，上訴人迄未依約履行，
    早已陷於給付遲延，違約灼然至明。又上訴人如未如期履行
    系爭借款之利息，伊即受有每月40,000元之損害，且催討債
    務亦受有支出勞務、費用之損失，上訴人未依期清償系爭借
    款本息構成違約，對伊造成重大損害，且違約金不受最高週
    年利率之限制，上訴人以其給付部分利息為由請求酌減系爭
    違約金，顯屬無據等語，資為抗辯。
二、原審判決系爭強制執行事件之執行名義即原法院93年度拍字
    第1083號民事裁定，對上訴人在90年6 月21日前及超過每週
    年按2,000,000元之13%計算之違約金部分，對上訴人不得為
    強制執行，駁回上訴人其餘之請求，上訴人就其敗訴部分，
    提起上訴，聲明：
  (一)原判決不利於上訴人之部分廢棄。
  (二)上開廢棄部分，系爭強制執行事件強制執行程序債權額超過
    206,245元及違約金超過週年利率6%部分，應予撤銷執行。
  (三)確認被上訴人對上訴人之債權在超過206, 245元部分不存在
    。
  (四)被上訴人應於上訴人清償206,245元及以週年利率6% 計算之
    違約金後，塗銷系爭抵價地於93年8 月19日收件案號蘆資字
    第169800號，所設定之最高限額4,000,000 元之抵押權登記
    。
    被上訴人則聲明：上訴駁回。
    （被上訴人就其原審敗訴部分未提起上訴而告確定）。
三、查上訴人乙○○邀同上訴人丙○○為連帶保證人 ，於86年6
    月26日向被上訴人借款2,000,000元 ，上訴人丙○○並以系
    爭土地設定系爭最高限額抵押權予被上訴人，嗣於87年1 月
    20日，上訴人乙○○簽發系爭本票作為系爭借款債務憑證。
    又系爭土地因桃園縣政府辦理「桃園航空貨運園區暨客運園
    區（大園南港地區）特定區區徵收，而分配系爭抵價地
    予上訴人丙○○，嗣被上訴人依桃園縣政府通知，重新辦理
    系爭抵價地設定系爭最高限額抵押權之登記。被上訴人於93
    年9 月16日聲請原法院以93年度拍字第1083號民事裁定（下
    稱系爭拍賣抵押物裁定）准予拍賣系爭抵價地，並據以聲請
    系爭強制執行事件而查封、拍賣系爭抵價地，系爭強制執行
    事件之執行程序尚未終結等事實，有上訴人提出之抵押權設
    定契約登記申請書、本票、原法院93年度拍字第1083號民事
    裁定、民事強制執行聲請狀、原法院囑託查封登記函、他項
    權利證明書、土地登記第一類謄本，及被上訴人提出之土地
    建築改良物抵押權設定契約、原設定抵押權同意塗銷並於領
    回之抵價地重新設定抵押權申請書、桃園縣政府93年4月7日
    府地區字第09300805452號函、93年7月26日府地區字第0930
    190174號函、土地登記第一類謄本等件附卷可稽 (見原審卷
    第7至20頁、第36至37頁、第60至61頁、第82至86頁)，復經
    本院依職權調閱原法院94年度執字第10403 號強制執行卷查
    對屬實，且為兩造所不爭執，自堪信為真實。
四、按確認法律關係之訴，非原告有即受確認判決之法律上利益
    者，不得提起之。確認證書真偽或為法律關係基礎事實存否
    之訴，亦同，民事訴訟法第247條第1項定有明文。所謂即受
    確認判決之法律上利益，係指因法律關係或證書真偽或為法
    律關係基礎事實之存否不明確，原告主觀認為其法律上地位
    有不安之危險存在，而此項危險得以對於被告之確認判決除
    去者而言。上訴人主張系爭借款經其清償後，僅餘本金206,
    245元，惟被上訴人於系爭強制執行事件仍主張尚有2,000,0
    00元未為清償，伊等有請求確認系爭借款逾206,245 元部分
    不存在之必要與利益云云，雖為被上訴人所爭執，而可認為
    上訴人所主張系爭借款債權逾206,245 元部分之存否有主觀
    不明確之情事。惟上訴人既以前開事實，同時依強制執行法
    第14條規定，請求本院就系爭強制執行事件之強制執行程序
    ，對系爭借款債權超過該數額部分予以撤銷，顯見上訴人所
    提債務人異議之訴部分，已足包括其前開請求確認部分，則
    上訴人主張系爭借款債權超過該數額部分之存否所受侵害之
    危險，顯無以本院對被上訴人之確認判決除去之必要，揆諸
    前揭說明，上訴人自無即受本件確認判決之法律上利益。從
    而，上訴人請求確認被上訴人對其之系爭借款債權在超過20
    6,245元部分不存在，即屬無據，應予駁回 。
五、另按抵押權所擔保者為原原債權、利息、遲延利息及實行抵
    押權之費用。但契約另有訂定者，不在此限。民法第861 條
    定有明文。是抵押權所擔保之債權範圍可由當事人另行約定
    予以擴張或減，並辦理登記，殊無疑義。查兩造訂立系爭最
    高限額抵押權設定契約，未將利息約定載明於契約書上，有
    上開抵押物設定契約登記申請書（原審卷第7 頁至第13頁）
    在卷可攷，固為兩造所不爭執。惟上訴人丙○○於系爭拍賣
    抵押權裁定抗告程序中所提之抗告狀自承：「……二、惟查
    本件抗告人（即上訴人丙○○）前後業已支付利息200 多萬
    元……」，此有本院93年12月2 日93抗字第3710號民事裁定
    （原審卷第57 、58頁）在卷足憑 ，且上訴人乙○○之妻康
    淑凱於系爭拍賣抵押物之系爭強制執行事件中具狀表示：「
    ……因為一時之間要去借錢大困難，……所以請法官可否擇
    日讓我們跟債權人面對面開庭，……在此聲明跟債權人甲○
    ○小姐最高限額抵押借款金額為2,000,000元……」 （上開
    執行卷附康淑凱94年5月17日所具申請開庭狀），要之 ，上
    訴人乙○○與其妻康淑凱對於上開借款本金尚未清償，均未
    表示任何意見，足見被上訴人抗辯系爭借款有利息之約定，
    尚屬有據，上訴人主張其等已清償部分本金云云，則屬無據
    ，即非可採。又證人即康淑凱之嫂梁海燕證稱：「……他們
    （指上訴人乙○○夫妻）的經濟狀況我們都有瞭解，借款過
    程是兩造自己去接洽……我知道86年時乙○○拿大園鄉○○
    段許厝港小段1036－34地號土地為被告（即被上訴人）設定
    最高限額抵押權的事，我知道他現在設定的土地，有被規劃
    為航空客運園區○○○○○道他向被告借2,000,000元 ，每
    月都有付給被告40,000元的利息錢……在89年他沒有辦法付
    利息給被告時，乙○○沒有拜託我或我先生（即康淑凱之兄
    康廷彰）協調，被告有向我們說他要向我們標會，死會會錢
    給乙○○繳納……我不可能去找乙○○，但被告可以找乙○
    ○拿錢後繳給我……被告向我表示乙○○繳了6、7次後就沒
    有繳了，……有1次我和康淑凱、被告夫妻等人吃飯時 ，我
    有聽到被告問康淑凱利息錢40,000元為何那麼久都沒有拿，
    這是發生在被告向乙○○收取死會會款前的事……我有看到
    很多次康淑凱拿票向被告借錢，客票後面都是蓋用協德公司
    （乙○○開設的公司）印章，利息按日計算，直接照票面金
    額扣掉，利息2分是借1,000,000元，20,000元的利息……我
    們常跟被告借錢，利息都是2分，被告也有跟我說過，有1次
    被告向原告（即上訴人乙○○）拿40,000元的利息本票後，
    有到我家跟我說，原告都沒有正常付利息，現在開12張的本
    票付利息錢，這我是聽被告說……曾聽被告向康淑凱催討40
    ,000 元的利息，在我印象中是母親節……」（原審卷第105
    、106頁）並有上訴人2人共同簽發金額均為40,000元之本票
    11紙（原審卷第53頁至第55頁）附卷可攷，顯見被上訴人借
    錢予上訴人，並約定收取每月2分即每百萬元20,000 元之利
    息，上訴人亦曾依約多次給付每月40,000元之利息予被上訴
    人等事實，應屬實在，則兩造間確有民法第861 條但書所規
    定當事人特別以契約排除系爭借款利息為系爭最高限抵押權
    擔保範圍之情形。自不得以此遽論兩造就系爭借款並無利息
    之約定。另系爭借款利息每月40,000元雖超過法定最高利率
    限額20%，惟此超過部分僅被上訴不得請求上訴人給付 ，倘
    上訴人前已任意給付部分，則不得請求返還，從而上訴人主
    張兩造訂定系爭抵押權設定契約書無利息之約定及上訴人曾
    給付每月40,000元之利息已逾法定最高利率限額20% 等情，
    藉為推論兩造之借款契約並無利息約定云云，殊非可採。
六、證人即康淑凱之母康呂月桂證以：「母親節聚餐康淑凱夫婦
    都沒有來，祇有正月初二才回娘家，因為他們與梁海燕夫妻
    感情不好，……因為康淑凱夫妻有向梁海燕夫妻借錢，無法
    還，所以才感情不好，每年母親節我都和梁海燕夫婦、小兒
    子等在麵攤聚餐，除了我們家人外沒有其他人參加，梁海燕
    、康廷彬夫妻每年母親節都有與我聚餐，他們夫妻很孝順…
    …母親節我沒有與甲○○夫婦吃過飯……」 （原審第123頁
    、第124頁） ，固與證人梁海燕上開證詞中稱於母親節曾聽
    到被告催討利息等情之時間有所不同，惟證人梁海燕與上訴
    人乙○○二親等之姻親關係，基於親戚壓力，其縱有向被上
    訴人借錢，且其與上訴人乙○○及康淑凱夫妻感情不好，亦
    無因此必須做出不利於上訴人證詞之必要，況據實作證係國
    民依法應盡之義務，並不因聲請傳喚證人之當事人與證人之
    關係較諸他造當事人為疏遠而受影響，是尚難以證人梁海燕
    與上訴人乙○○有姻親關係，卻由被上訴人聲請訊問為本件
    證人，即謂其係迫於向被上訴人借錢之壓力而為不實證言。
    又證人梁海燕所證上訴人乙○○向被上訴人借款2,000,000
    元月需付40,000元之證述，既與其所知其及上訴人乙○○向
    被上訴人借款所付之利息利率及被上訴人提出上訴人乙○○
    簽發之系爭11紙本票面額相同，自屬基於其親身見聞所為之
    陳證，上訴人丙○○亦於系爭拍賣抵押物裁定抗告程序中自
    承已付被上訴人利息，上訴人等復未說明其何以簽發系爭11
    紙本票交付被上訴人之原因，足認證人梁海燕上開有關系爭
    借款利息之證述，應與事實相符，則證人梁海燕所證被上訴
    人向康淑凱催討系爭借款利息之時間，縱然因時間久遠而記
    憶錯誤，亦不影響其上開證言之可信度，是尚難因證人康呂
    月桂之證言，即謂證人梁海燕之證詞全部不可採信，是上訴
    人主張證人梁海燕之證詞係配合被上訴人所為之臆測傳述云
    云，亦非可採。
七、上訴人90自年1月9日起至91年1月4日止共8次 ，分別以匯款
    或交付現金各35,000元，總共280,000元予被上訴人 ；並先
    後於88年11月8日起至90年2月1日止，分別以票號AA0000000
    ，面額40,000元、票號AY0000000，面額35,000元，票號AY0
    000000，面額140,000元、票號QE0000000，面額75,212元，
    票號AY0000000，面額120,000元之支票交付被上訴人或其夫
    呂進松兌領，另給付被上訴人現金5,000元、200,000元、10
    0,000元、5,000元，共計720,212元 ；另分別於88年1月1日
    起至同年6月28日止，以票號UA0000000、AX0000000、AU000
    0000、AU0000000、NR0000000、CHA0000000 、A00000000號
    之支票，給付被上訴人或呂進松共793,543等情 ，亦有送款
    單存根7件、支票12件、現金支出傳票2件、簽收單9 件（原
    審卷第22、23頁、第25頁至第35頁）在卷足憑，足見上訴人
    乙○○已支付被上訴人共1,793,755元 。上訴人等另以所謂
    被上訴人之夫呂進松出具之簽收單上載明有「還款」字樣，
    主張上開金額係用以清償系爭借款本金云云，惟被上訴人已
    否認系爭簽收單之真正，辯稱系爭簽收單係呂進松簽名後遭
    他人變造加註等語，並請求上訴人提出系爭簽收單正本為證
    ，而經原審命上訴人提出，上訴人迄今仍未提出系爭簽收單
    正本，則依民事訴訟法第357條規定 ，系爭簽收單上除呂進
    松簽名外之其他字樣即不得視為真實，則系爭簽收單上「還
    款」字樣，自不足作為係上訴人清償系爭借款本金之證明。
    又被上訴人雖抗辯票號AA0000000、QE000 0000、AY0000000
    、UA0000000、AX0000000、AU0000000、AU0000000、NR0000
    000、CHA0000000、AO0000000號之支票均係上訴人持客票向
    呂進松或被上訴人調借現金云云，惟被上訴人既不否認系爭
    支票之簽收單上「呂進松」或「甲○○」簽名之真正，參照
    被上訴人自承上訴人給付用以清償系爭借款利息之現金支出
    傳票或支票各2張亦由呂進松簽收之情 ，足見呂進松亦有代
    被上訴人受領上訴人清償之權，且被上訴人既未提出上開10
    張支票係原告持客票向被上訴人或呂進松借款，及伊2人已
    分別交付系爭10張支票面額之借款予被上訴人之證明，自應
    認系爭10張支票亦係上訴人清償系爭借款利息之用，是被上
    訴人辯稱系爭10張支票係上訴人持客票向呂進松或被上訴人
    調借現金所交付，與系爭借款無關，且上訴人僅給付系爭借
    款利息共1,156,770元云云 ，均不可採。而上訴人既僅能證
    明其已給付被上訴人1,793,755元，且系爭借款每月應付40,
    000元利息，已如前述 ，參諸上訴人上開還款之時間及金額
    均不固定，則上訴人應係積欠被上訴人相當利息後，再分別
    於上開時間償還部分利息，甚為明顯，自亦難因上訴人上開
    給付被上訴人之金額及時間均不固定，即認各該款項係用以
    清償系爭借炊之本金，上訴人此部分之主張仍無可採。再上
    訴人已付之1,793,755元利息 ，以系爭借款之最初借款日86
    年6月26日起算利息 ，上訴人應已給付被上訴人共44.8個月
    利息，則上訴人自僅給付系爭借款至90年6 月20日止之利息
    ，自同年月21日起，上訴人即屬違約，足見被上訴人抗辯上
    訴人並未清償系爭借款本金，且有違約乙節，應屬可採，上
    訴人主張其僅餘206,245元之本金未為清償 ，及其無違約之
    情事云云，顯然無據，自無足取。
八、再按債務已為一部履行者，法院得比照債權人因一部履行所
    受之利益，減少違約金。約定之違約金額過高者，法院得減
    至相當之數額。民法第251條、第252條定有明文。而當事人
    約定契約不履行之違約金過高者，法院得依民法第252 條以
    職權減至相當之數額，是否相當須依一般客觀事實、社會經
    濟狀況及當事人所受損害情形，以為酌定標準，而債務已為
    一部履行者，亦得比照債權人所受利益減少其數額；或就債
    務人若能如期履行債務時，債權人可得享受之一切利益為衡
    量之標準（最高法院49年台上字第807號、85年台上字第253
    2號判例參照） 。經查系爭最高限額抵押設定契約書約定違
    約違約金每百元每日1角計算 ，有系爭最高限額抵押權設定
    契約書1件在卷足憑，且為被上訴人所不爭執 ，而上訴人自
    90年6 月21日起即未給付系爭利息，且本金更全數未為清償
    ，有如前述，則依此計算，系爭借款每日之違約金高達2,00
    0元，每年之違約金共730,000元，算至上訴人起訴時之94年
    6月7日止，系爭違約金即將近2,920,000元 ，惟上訴人僅向
    被上訴人借得2,000,000元本金，郤已給付1,793,755元之利
    息，與被上訴人實行系爭抵押權支出之勞務、費用比例顯不
    相當，且系爭借款每月40,000元利息超過法定利率及現今一
    般銀行放款利率甚多，亦為本院職務上所已知，再者系爭借
    款已有系爭最高限額抵押為擔保，足見被上訴人因上訴人違
    約所受之損害已能優先拍賣系爭抵價地取償，是本院審酌上
    情，認兩造約定之違約金顯屬過高，應由本院依上開規定酌
    減為每週年按系爭借款本金2,000,000元之13%計算其違約金
    始為相當。
九、又按執行名義成立後，如有消滅或妨礙債權人請求之事由發
    生，債務人得於強制執行程序終結前，向執行法院對債權人
    提起異議之訴。如以裁判為執行名義時，其為異議原因之事
    實發生在前訴訟言詞辯論終結後者，亦得主張之。執行名義
    無確定判決同一之效力者，於執行名義成立前，如有債權不
    成立或消滅或妨礙債權人請求之事由發生，債務人亦得於強
    制執行程序終結前提起異議之訴。強制執行法第14條第1 項
    、第2項定有明文。故債務人異議之訴 ，乃係債務人主張執
    行名義所示之請求權，有消滅或妨礙債權人請求之實體上事
    由，向執行法院之民事庭提起訴訟，請求判決不許強制執行
    ，以排除執行名義之執行力，並非以排除其體之執行行為為
    目的，因此受訴法院認為債務人異議之訴有理由時，自應宣
    告債權人據以聲請執行之執行名義不得為強制執行。至因該
    執行名義所已實施之強制執行程序之撤銷或停止，則為宣告
    不許執行之當然效果，無待當事人聲明請求判決，應由執行
    法院之民事執行處逕依職權為之，則受訴法院僅應為該執行
    名義不得為強制執行之諭知，即為已足。上訴人上開請求撤
    銷系爭強制執行事件之執行程序之真義，應係主張系爭強制
    執行事件之執行名義即系爭拍賣抵押物裁定，在債權額超過
    206,246元及違約金超過週年利率6%部分 ，不得強制執行。
    次查系爭借款本金全數未為清償，且系爭違約金僅經本院酌
    減至每週年按系爭借款本金之13%計萛，既如前述 ，則上訴
    人請求系爭強制執行事件之執行名義之債權額超過206.245
    元及違約金超過週年利率6%部分，不得強制執行云云，自屬
    無據。然上訴人既僅自90年6 月21日起違約未給付系爭借款
    利息，且系爭違約金亦經本院酌減至每週年按系爭借款本金
    之13%計算，有如前述 ，但被上訴人於系爭強制執行事件卻
    聲請自88年1月2日起算系爭違約金，亦經本院依職權核對系
    爭強制執行事件卷宗無誤，且為被上訴人所不爭執，足見被
    上訴人主張之系爭違約金起算日亦有錯誤，上訴人並提起本
    件債務人異議之訴表達拒絕給付之意，則系爭拍賣抵押物裁
    定就系違約金在90年6月21日前 ，及超過每週年按系爭本金
    之13%計算之部分 ，被上訴人自不得再據以對上訴人聲請為
    強制執行，故上訴人主張系爭強制執行事件之執行名義即系
    爭拍賣抵押物裁定成立前、後，在上開不得強制執行之範圍
    內，有妨礙被上訴人對上訴人請求之事由發生，要屬可採。
    從而上訴人依強制執行法第14條第1項、第2項規定，請求判
    決系爭強制執行事件即本院94年度執字第10403 號拍賣抵押
    物事件之執行名義即系爭拍賣抵押物裁定，對被上訴人在90
    年6月21日前，及超過每週年按系爭本金之13%計算之違約金
    部分，不得為強制執行，為有理由，應予准許，逾此部分之
    請求，則無理由，不應准許。
十、又系借款既尚有本金2,000,000元，及自90年6月21日起，每
    週年按系爭借款本金之13%計算之違約金，未為清償，有如
    前述，且兩造所成立之系爭借款消費借貸契約及系爭最高限
    額抵押權契約僅具有主從之從屬關係，該兩契約及上訴人向
    被上訴人清償系爭借款債務與被上訴人在上訴人清償後塗銷
    系爭最高限額抵押權義務之間，均非立於對待給付之關係，
    兩造亦未於系爭最高限額抵押權設定契約書內特別約定被上
    訴人塗銷系爭最高限額抵押權義務與上訴人清償系爭借款債
    務間，係立於對待給付之關係乙節，亦有系爭最高限額抵押
    權設定契約書在卷可按，則上訴人主張其得依民法264 條規
    定，向被上訴人清償206,245元及以週年利率6% 計算之違約
    金後，請求被上訴人塗銷系爭最高限額抵押權登記云云，顯
    然無據。從而上訴人請求被上訴人應於上訴人向其清償206,
    24 5元及以週年利率6%計算之違約金後，塗銷系爭最高限額
    抵押權之登記，亦無理由，不應准許。
十一、綜上所述，上訴人依強制執行法第14條之規定，請求判命台
    灣桃園地方法院94年度執字第10403 號拍賣抵押物事件之執
    行名義即同法院93年度拍字第1083號民事裁定，超過206,24
    5元及違約金超過週年利率6%部分不得強制執行 ，及確認兩
    造間超過206,245元部分之債權不存在暨上訴人於清償206,2
    45元及以週年利率6%計算之違約金後應塗銷前揭最高限額4,
    000,000之抵押權登記，於法無據 ，應予駁回。原審除確定
    部分外為上訴人敗訴之判決，核無不合，上訴意旨指摘原判
    決此部分不當，求予廢棄部分改判，為無理由，應予駁回。
十二、本件事證已臻明確，兩造其餘攻擊防禦方法及其他未經援用
    之證據，經斟酌尚無礙於本院前述之認定，無一一論究之必
    要。
十三、據上論結，本件上訴無理由，依民事訴訟法第449條第1項、
    第78條判決如主文。
中　　華　　民　　國　　96　　年　　3 　　月　　6 　　日
                    民事第十五庭
                        審判長法　官  湯美玉
　　　　　　　　　　　   　 　法　官  郭松濤
　　　　　　　　　　　　　　  法　官  許文章
正本係照原本作成。
如不服本判決，應於收受送達後20日內向本院提出上訴書狀，其
未表明上訴理由者，應於提出上訴後20日內向本院補提理由書狀
（均須按他造當事人之人數附繕本）上訴時應提出委任律師或具
有律師資格之人之委任狀；委任有律師資格者，另應附具律師資
格證書及釋明委任人與受任人有民事訴訟法第466條之1第1項但
書或第2項（詳附註）所定關係之釋明文書影本。
中　　華　　民　　國　　96　　年　　3 　　月　　9 　　日
　　　　　　　　  　　　　　　書記官  陳明俐
附註：
民事訴訟法第466條之1（第1項、第2項）：
對於第二審判決上訴，上訴人應委任律師為訴訟代理人。但上訴
人或其他法定代理人具有律師資格者，不在此限。
上訴人之配偶、三親等內之血親、二親等內之姻親，或上訴人為
法人、中央或地方機關時，其所屬專任人員具有律師資格並經法
院認為適當者，亦得為第三審訴訟代理人。
